臺灣雲林地方法院民事判決　九十年度再易字第九號
　　再審　原告　甲○○○
　　法定代理人　吳明亮
　　訴訟代理人　吳水木
　　法定代理人　曾惠盟
　　訴訟代理人　王素燕
　　　　　　　　徐玉春
右當事人間請求給付票款事件，再審原告對於中華民國八十八年十一月三十日本院八
十七年度再易字第一七號確定判決，提起再審之訴，經本院於八十九年六月三十日以
八十九年度再易字第一號民事判決，將本院前開確定判決廢棄發回，本院判決如左：
    主　　　文
再審之訴駁回。
再審訴訟費用由再審原告連帶負擔。
    事      實
甲、原告方面：本件未經言詞辯論，據再審原告於本院八十七年度再易字第一七號訴
    訟程序提出之民事再審狀所為之聲明及陳述略以：
一、聲明：
（一）本院八十七年度簡上字第六三號確定判決廢棄。
（二）本院斗六簡易庭八十七年度六簡字第一二九號判決廢棄。
（三）再審被告在第一審之訴駁回，且再審被告有註銷退票及賠償之責。
二、陳述：
（一）再審原告甲○○○前曾向再審被告借款（下稱系爭借款）並提供坐落台北市○
      ○區○○段二小段三五地號土地及門牌號碼台北市○○○路○段一一二號七樓
      及地下樓之房屋（下稱系爭不動產）供擔保，設定抵押權與再審被告，詎再審
      被告以拍賣系爭不動產之方式，脅迫再審原告甲○○○交付現金新台幣（下同
      ）二萬元及再審原告隆永盛企業有限公司簽發，以中國國際商業銀行斗六分行
      為付款人如附表所示之支票（下稱系爭支票）後，竟故意不於民國（下同）八
      十六年九月十二日上午十時，在台灣台北地方法院以八十六年度執第六四四七
      號，拍賣系爭不動產之強制執行程序（下稱系爭執行程序），到場聲請撤回執
      行，致系爭不動產拍賣一次，再審被告於八十七年七月二十日所提出之補充說
      明狀中已自認補送撤拍聲請狀，足見再審被告確係在上開拍賣程序執行後，始
      補送撤拍聲請狀，其取得系爭支票係屬惡意至明，原確定判決漏未斟酌下列重
      要證物：(1)台灣台北地方法院民事執行處八十六年八月十六日通知。(2)八十六
      年九月十二日上午十時拍賣筆錄。(3)補充說明狀。顯有民事訴訟法第四百三十
      六條之七之再審事由。
（二）又系爭支票背書實乃訴外人全美羽毛有限公司即再審原告甲○○○所經營公司
      所為背書，而非再審原告甲○○○背書。而再審被告以重利方式計算系爭借款
      之利息、違約金，再審原告甲○○○亦無逾五年未繳系爭借款利息之事實，再
      審被告既已拍賣系爭不動產在先，即不得再主張系爭支票票據上之權利，以獲
      取不法利益至明。是原確定判決適用法規顯違反民法第七十三條、第七十四條
      、第九十二條、公平交易法第二十四條、票據法第十三條但書及第十四條第二
      項之規定，而有民事訴訟法第四百九十六條第一項第一款之再審事由。
（三）另再審被告明知再審原告之通信地址，卻以公示送達之方式偷偷拍賣系爭不動
      產，亦有民事訴訟法第四百九十六條第一項第六款規定之再審事由。
三、 證據：提出拍賣筆錄二份、補充說明狀一份、再審被告民生分行函一份、財政
     部金融局移文單二份、信封二份、台灣台北地方法院民事執行處通知一份、上
     訴狀一份、言詞辯論準備狀一份為證。
乙、再審被告方面：本件未經言詞辯論，據再審被告於準備程序到庭所為之聲明及陳
    述略以：
一、聲明：再審之訴駁回。
二、陳述：
（一）系爭支票背面載有：「全美羽毛有限公司」字樣，為再審被告以鉛筆所為之註
      記，主要是再審被告內部做帳使用，並非全美羽毛有限公司之背書。
（二）再審被告有依約撤回系爭執行程序，系爭不動產係因第四順位之抵押權人即訴
      外人中國農民銀行聲請強制執行因而拍定，再審被告因係系爭不動產第一、二
      、三順位之抵押權人，始陳報債權參與分配。
三、證據：提出銀行營業執照一份為證。
丙、本院依職權調取本院八十七年度六簡字第一二九號、八十七年度簡上字第六三號
    、八十七年度再易字第一七號、八十九年度再易字第一號卷宗。
    理　　由
甲、程序方面：
一、再審被告法定代理人原為昌炳松，嗣變更為曾惠盟，業據其提出銀行營業執照一
    份為證，並聲明承受訴訟，核無不合，應予准許。
二、又再審法院因廢棄而發回原再審確定判決者，其原再審確定判決有瑕疵之部分，
    視為亦經廢棄，依辯論不可分性，原則上，應視為全部程序皆已被廢棄。而訴訟
    程序經廢棄者，在被廢棄之程序所為之訴訟行為，當然失其效力，即與未踐行該
    程序同，故原再審確定判決法院應重新踐行該程序，否則不得作為判決之基礎。
    查本件給付票款事件，再審原告對於八十八年十一月三十日本院八十七年度再易
    字第一七號確定判決（下稱原再審確定判決），提起再審之訴，經本院於八十九
    年六月三十日，以八十九年度再易字第一號判決原再審確定判決違反民事訴訟法
    第四百九十六條第一項第三款：「判決法院之組織不合法。」之規定，而將該原
    再審確定判決廢棄發回，嗣由本院以九十年度再易九號重新踐行原再審確定判決
    之訴訟程序，依前開說明，本件自仍應先行審理原確定判決有無再審理由，於認
    為有理由時，始得審理本案之訴訟標的，故再審之訴本身之訴訟標的與原確定判
    決之訴訟標的，相互間具有先後順位之依存關係，合先敘明。
乙、得心證之理由：
一、按再審之訴，顯無再審理由者，得不經言詞辯論，以判決駁回之，民事訴訟法第
    五百零二條第二項定有明文。
二、又對於簡易訴訟程序之第二審確定判決，如就足影響於判決之重要證物，漏未斟
    酌者，亦得提起再審之訴，為民事訴訟法第四百三十六條之七所明定。所謂「就
    足以影響於判決之重要證物，漏未斟酌者」，係指當事人於前訴訟程序中已提出
    而未經斟酌之證物，若原確定判決對於該項證物，認係不必要或有不足採信之情
    形，或該證物無關重要，縱經斟酌亦與確定判決無影響者，仍不得據為再審之理
    由。而所謂「證物」包括書證及與書證有相同效力之物件或勘驗物等項，並不包
    括證人、當事人之陳述在內。本件再審原告主張：原確定判決漏未斟酌下列三項
    重要證物：(1)台灣台北地方法院民事執行處八十六年八月十六日通知。(2)八十六
    年九月十二日上午十時拍賣筆錄。(3)補充說明狀，顯有民事訴訟法第四百三十六
    條之七之再審事由等語。經查：
（一）再審原告所舉上開台北地方法院民事執行處通知及拍賣筆錄，無非係用以證明
      再審被告確未於八十六年九月十二日上午十時停止系爭執行程序，惟再審被告
      確已於八十六年九月十二日上午九時與再審原告甲○○○向法院聲請延緩三個
      月執行拍賣，但為法院所不同意，再審被告遂於同日遞狀撤回系爭執行程序，
      然系爭不動產仍因中國農民銀行聲請強制執行，而由台灣台北地方法院以八十
      六年執字第一四六０二號受理並拍定在案之事實，業經原確定判決認定明確，
      並有償還計劃書一份、撤回強制執行聲請狀一份、台灣台北地方法院民事執行
      處通知三份、簡便行文表暨掛號郵件收件回執各二份、呈報狀一份、土地及建
      物登記謄本一份附於原審卷宗可稽，足證再審被告確依約撤回系爭執行程序，
      自不得以再審被告未能及時撤回八十六年九月十二日上午十時之拍賣程序，即
      謂再審被告係乘再審原告急迫、輕率、無輕驗，而以詐欺或脅迫之方式，惡意
      、無對價取得系爭支票，是上開台北地方法院民事執行處通知及拍賣筆錄縱經
      原確定判決斟酌，亦與該確定判決不生影響，再審原告仍執上開證物據以提起
      再審，顯無理由。
（二）又再審被告於八十七年七月二十日原審訴訟程序提出補充說明狀（見原審卷宗
      第四十二頁），而該書狀所載內容並為再審被告於八十七年九月三十日言詞辯
      論時以言詞提出及引用（見原審卷宗第六十八頁），自屬再審被告之陳述，而
      非屬民事訴訟法第四百三十六條之七所指之證物範圍，是再審原告以此提起再
      審，核與前開規定不符，顯不足採。
三、再民事訴訟法第四百九十六條第一項第一款所謂適用法規顯有錯誤者，係指就事
    實審確定之事實，判斷其法律上效果，所積極適用之法規，顯然不合於法律規定
    ，或與司法院現尚有效及大法官會議之解釋，或最高法院現尚有效之判例，顯然
    違反者而言。本件再審原告固主張再審原告甲○○○並未在系爭支票背書，且再
    審被告以重利方式計算系爭借款之利息、違約金，再審被告既已拍賣系爭不動產
    在先，即不得再主張系爭支票票據上之權利，原確定判決適用法規顯違反民法第
    七十三條、第七十四條、第九十二條、公平交易法第二十四條、票據法第十三條
    但書及第十四條第二項之規定，而有民事訴訟法第四百九十六條第一項第一款之
    再審事由等語。惟查：再審原告甲○○○於原審訴訟程序八十七年七月十六日準
    備程序時已自認：「那（指系爭支票）是隆永盛企業有限公司簽發，而由我背書
    沒錯‧‧。」等語（見原審卷宗第三十九頁）明確，而原確定判決之訴訟標的為
    給付票款請求權，核與系爭借款利息、違約金之計算有無重利之事實無關，又系
    爭不動產縱經拍賣，然再審原告於原審訴訟程序言詞辯論終結前，亦未就系爭票
    款債務已因清償而消滅之事實，舉證以資證明，是原確定判決以系爭支票背書為
    再審原告甲○○○所不爭執，並據再審被告所提出之償還計劃書、撤回強制執行
    聲請狀、台北地院民事執行處通知、簡便行文表暨掛號郵件收件回執、呈報狀等
    證物，認再審被告確實依約撤回系爭執行程序，再審原告所為抗辯均無足取，而
    依票據法第五條第一項、第一百四十四條準用第二十九條、第三十九條、第九十
    六條第一項規定，以前訴訟第一審判決所為再審原告敗訴之判決，於法並無不合
    ，而駁回再審原告之上訴，原確定判決適用法規顯無錯誤，再審原告執上開事由
    提起再審，自無理由。
四、至民事訴訟法第四百九十六條第一項第六款所定當事人知他造之住居所，指為所
    在不明而與涉訟者，得以再審之訴對於確定判決聲明不服，此再審事由自係發生
    在該確定判決之訴訟程序至明。本件再審原告主張再審被告明知再審原告之通信
    地址，卻以公示送達之方式偷偷拍賣系爭不動產等語，然不論該事實之真偽，此
    事由既係發生在系爭執行程序，而非原確定判決之訴訟程序，再審原告以此為再
    審理由，自屬無據。
五、故承前述，本件再審原告之訴既顯無理由，本院自勿庸就本案之訴訟標的加以審
    理至明，且本件事證已臻明確，兩造其餘之攻擊防禦方法及舉證，核與判決結果
    不生影響，爰不再一一論列，附此敘明。
六、據上論結，本件原確定判決並無再審原告所指摘之再審理由，再審原告提起本件
    再審之訴顯無理由，爰不經言詞辯論，以判決駁回之。
七、依民事訴訟法第五百零二條第二項、第八十五條第二項條，判決如主文。
中　　　華　　　民　　　國　　九十一　　年　　　八　　　月　　　十四　　日
                                    臺灣雲林地方法院民事第二庭
~B審判長法官　陳宏卿
~B法　　　官　柯志明
~B法　　　官　蘇錦秀
右為正本係照原本作成。
本判決不得上訴。
中　　　華　　　民　　　國　　九十一　　年　　　八　　　月　　　十四　　日
~B法院書記官　馮善詮
~F0
~T40
┌─────────────────────────────────────────────────┐
│附表：至清償日止利息按週年利率百分之六計算　　　　　　　　　　　　　　                            │
├─┬───────────┬───────────┬───────────┬───────────┤
│編│  發　  　票　  　日　│  金        　　　額  │提示日 即 利 息 起算日│　　支　票　號　碼　　│
│號│                      │ 　（ 新 臺 幣 ）　　 │                      │　　　　　　　　　　　│
├─┼───────────┼───────────┼───────────┼───────────┤
│１│八十六年十二月十二日　│貳拾肆萬元　　　　　　│八十六年十二月十二日　│0000000　　　　│
└─┴───────────┴───────────┴───────────┴───────────┘
